臺灣高等法院臺中分院刑事判決　　　　　　　九十年度上易字第二四四○號
　　上　訴　人　臺灣台中地方法院檢察署檢察官
　　上　訴　人
　　即　被　告　戊○○
　　　　　　　　甲○○
　　被　　　告　己○○
　　　　　　　　庚○○
　　右四人共同
　　選任辯護人　辛○○
　　上　訴　人
　　即　被　告　乙○○
右上訴人因被告等傷害案件，不服臺灣台中地方法院中華民國九十年十月八日第一審
判決（民國九十年度易字第二一一七號）起訴案號：臺灣台中地方法院檢察署民國八
十九年度偵字第一四八四四號、第一六八六一號、第一九七七七號）各提起上訴，本
院判決如左：
    主      文
上訴駁回。
    事      實
一、（一）戊○○與乙○○為鄰居關係，雙方關係不睦，因戊○○懷疑日前警方取締
    之路霸係乙○○所檢舉，雙方怨隙又再加深，戊○○於民國（下同）八十九年六
    月四日下午二時十分許，在台中縣梧棲鎮○○路○段七○七號乙○○住處前，見
    乙○○外出時乃上前質問，雙方發生爭吵，一言不合，戊○○竟基於傷害之故意
    ，毆打乙○○，致乙○○受有左臉部挫傷及右手肘瘀傷之傷害；（二）乙○○因
    不堪受辱，竟基於恐嚇戊○○之概括犯意，先於當日下午三時三十分許，在台中
    縣梧棲鎮○○路○段七○九戊○○號住處前，以加害生命之事，向戊○○恫稱：
    「你那個肚子要顧住，要用刀子刺進去」等語，又於翌日（即八十九年六月五日
    ）發存證信函給戊○○，恫稱：「每當街坊鄰居的朋友車輛稍有停放貴府門前慢
    車道時皆遭受台端伉儷及令女三人驅趕，有人因台端行經惡劣，雞腸鳥肚而欲修
    理台端，本人皆極力勸阻，現已煩不甚煩，爾後因此衍生出問題，被打或被殺，
    概與本人無關，特此聲明，耑此，謹祝身體無恙」等語，以加害生命、身體之事
    恐嚇戊○○，致生危害於安全；（三）而甲○○（為戊○○之妻）見戊○○被乙○○恐嚇，亦不甘示弱，於同年六月五當天傍晚時，適乙○○又以戊○○在通道
    上擺桶子一事，再起爭執，甲○○竟利用乙○○出外查探之際，向乙○○恫稱：
    「你們有膽過來，就把你們的腳打斷」等語，以加害身體之事恐嚇乙○○，致生
    危害於安全；（四）因戊○○、乙○○為鄰居關係，關係惡劣至此，均惶惶不安
    ，衝突一觸即發，於同年六月二十七日上午八時三十分許，戊○○在台中縣梧棲
    鎮○○路、自強二街口遇見乙○○，並質詢乙○○為何寄存證信函，惟乙○○不
    予理會，戊○○竟基於同上之概括犯意，持不詳之器物傷害戊○○之身體，致乙○○受有頭枕部挫傷、背部、右前臂、左上臂多處挫傷瘀腫、右膝及足挫擦傷等
    傷害，乙○○經送醫後，住院治療長達十天。
二、案經戊○○、乙○○訴由台中縣警察局清水分局報告及戊○○訴由台灣台中地方
    法院檢察署檢察官偵查起訴。
    理      由
一、（一）訊據上訴人即被告戊○○、甲○○對於右開犯罪事實（一）（三）（四）
          毆打及恐嚇乙○○一節均矢口否認；被告戊○○辯稱：六月四日那天正值
          下班時，伊要進家門之際，乙○○站在馬路旁罵伊三字經，係乙○○用手
          打伊胸部，另六月二十七日當天係乙○○出手打伊云云；被告甲○○辯稱
          ：是乙○○一直用言語激怒伊，伊才回嘴，但沒有罵他恐嚇之詞云云。惟
          查右揭犯罪事實，迭據被告乙○○於警訊、偵查及本院行調查中指訴甚詳
          ，並據在場證人丙○○於警訊中及在本院行調查時及丁○○在警訊中證述
          綦詳，復有傷害診斷證明書二份附卷可稽；又證人蔡文福於原審法院雖到
          庭證稱：八十九年六月二十七日，被告戊○○、乙○○二人發生爭執時，
          伊有在場目睹，當時是一名男子與一名女子在打另一名男子，而該名男子
          沒有還手，只是在躲云云。果被告戊○○均未還手，則乙○○豈有受傷並
          住院十天之理？又被告戊○○事前既不認識證人蔡文福，而證人蔡文福又
          自稱：發生爭執時伊並未下車而是在車內觀看云云，則被告戊○○絕無知
          悉證人蔡文福當時在場之理，然其竟能知悉證人蔡文福當時在場目睹，並
          能要求其出面作證，亦與一般常情有違；至證人顏貽訓在原審則到庭證稱
          ：八十九年六月四日下午二、三時許，伊騎機車經過乙○○家門口，有看
          到乙○○太太拿掉乙○○的眼鏡並打乙○○一巴掌云云。然倘乙○○傷勢
          係其太太所造成，則乙○○有無去驗傷之必要，已有疑問？又一般人以手
          掌摑他人臉頰，大多出於一時之氣憤，鮮有在掌摑之前，先將他人眼鏡拿
          下之理，而乙○○太太於掌摑前倘尚有餘暇及理智先將乙○○眼鏡拿下，
          自無需於光天化日之下，在自家門口掌摑乙○○而讓外人看笑話之理？是
          證人顏貽訓之證詞亦難採信。綜上所述，上訴人即被告戊○○、甲○○二
          人上開所辯及證人蔡文福、顏貽訓二人前揭證詞，顯均係事後飾卸及迴護
          之詞，均難採信，上訴人即被告戊○○、甲○○二人上開犯行均堪以認定
          。
    （二）另訊據上訴人即被告乙○○矢口否認有何右揭犯罪事實（二）恐嚇戊○○
          之犯行，惟查被告乙○○如何恐嚇戊○○一節，業據被害人戊○○指訴明
          確，並有錄音帶、錄音帶譯文及存證信函附卷可証，而上訴人即被告李力
          輝除辯稱錄音帶譯文為斷章取義外，並不否認該內容為其所言，且其復供
          承該存證信函確為其所寄發，益證其上開所辯，難以採信。
    （三）綜上所述，上訴人即被告戊○○、乙○○、甲○○三人上開所辯，顯均係
          事後卸責之詞，不足採信。本件事證明確，上訴人即被告乙○○、戊○○
          、甲○○三人犯行同堪認定。
二、核上訴人即被告戊○○所為，係犯刑法第二百七十七條第一項傷害罪。上訴人即
    被告乙○○、甲○○二人係犯同法第三百零五條恐嚇危害安全罪；被告戊○○先
    後二次傷害犯行及被告乙○○先後二次恐嚇犯行，均犯罪構成要件相同，顯均係
    基於概括犯意反覆為之，為連續犯，均依同法第五十六條連續犯之規定各論以一
    罪，並加重其刑。原判決因依刑法第五十六條、第二百七十七條第一項、第三百
    零五條、第四十一條第一項前段，爰審酌被告三人犯罪之動機、目的、手段、素
    行、犯罪所生之損害，暨犯後矢口否認犯行等一切情狀，依序各量處被告戊○○
    有期徒刑伍月，甲○○拘役三十日，乙○○有期徒刑月，並分別諭知易科罰金
    之折算標準，以示懲儆。末查本件被告三人行為後，刑法第四十一條業於九十年
    一月十日修正公布，同年月十二日生效，修正後刑法第四十一條第一項前段規定
    「犯最重本刑為五年以下有期徒刑以下之刑之罪，而受六個月以下有期徒刑或拘
    役之宣告，因身體、教育、職業、家庭之關係或其他正當事由，執行顯有困難者
    ，得以一元以上三元以下折算一日，易科罰金。」，與修正前刑法第四十一條規
    定「犯最重本刑為三年以下有期徒刑以下之刑之罪，而受六個月以下有期徒刑或
    拘役之宣告，因身體、教育、職業、家庭之關係，執行顯有困難者，得以一元以
    上三元以下折算一日，易科罰金。」不同。故依刑法第二條第一項前段規定，本
    件自應適用裁判時之法律即修正後刑法第四十一條第一項前段之規定，諭知被告
    三人易科罰金之折算標準，併此敘明。又上訴人即被告甲○○前未曾受有期徒刑
    以上刑之宣告，有台灣台中地方法院檢察署刑案資料查註紀錄表及台灣高等法院
    被告全國前案紀錄表各一紙可按，其因丈夫戊○○與乙○○發生衝突，一時失控
    ，偶罹刑典，經此偵審程序及刑之宣告後，應知所警惕，應無再犯之虞，因認所
    宣告之刑以暫不執行為適當，併予宣告緩刑二年，用啟自新。經核並無不合，原
    審認事用法及量刑均無不當，上訴人等上訴仍執陳詞，否認犯罪，非有理由，應
    予駁回。
三、公訴意旨另以：被告己○○於八十九年六月五當天傍晚時，適乙○○又以戊○○
    在通道上擺桶子一事，又起爭執，戊○○之子己○○怒不可遏，先以安全帽打機
    車，並說：「有種就給我出來」，乙○○出外查探，己○○竟以加害生命之事，
    恫稱：「大家試看看，要讓你們好看，我已向營區報備，出事是家裡事情引起的
    」等語；而被告庚○○亦以加害生命之事，向乙○○恫稱：「我住在梧棲二、三
    年，眼睛放亮點，出門要小心點」等語，致生危害於安全，因認被告己○○、庚○○二人均涉有刑法第三百零五條恐嚇危害安全罪嫌云云。按犯罪事實應依證據
    認定之，無證據不得推定其犯罪事實；刑事訴訟法第一百五十四條定有明文。次
    按告訴人之告訴，係以使被告受刑事訴追為目的，是其陳述是否與事實相符，仍
    應調查其他證據以資審認（參見最高法院五十二年台上字第一三○○號判例）。
    訊據被告己○○、庚○○二人均堅決否認涉有前開被訴犯行，被告己○○辯稱：
    發生衝突時，伊僅在場觀看，並未出言恐嚇等語；被告庚○○辯稱：伊帶小孩回
    去，就遭乙○○責罵，伊並沒有恐嚇乙○○等語。經查：
    （一）證人丙○○於警訊中證稱：戊○○另外一位兒子（即己○○）說「我已經
          向軍中報備過，有事情的話算你們的事」等語，於原審法院調查時亦僅結
          證稱：聽到有人說跟營區報備好了等語，其證言與乙○○所指訴被恐嚇之
          「大家試看看，要讓你們好看，我已向營區報備，出事是家裡事情引起的
          」等語尚有未合，則被告己○○於被告戊○○、乙○○二人發生衝突時是
          否確有發言，已有可疑；況縱認被告於當時確實陳稱「我已經向軍中報備
          過，有事情的話算你們的事」等語，就一般社會通念而言，實難認屬於危
          害之通知可言。
    （二）證人丙○○於原審法院審理時結證稱：「當時我在乙○○家裡面喝茶，先
          聽到有人在摔安全帽，說跟營區報備好了，就在那裡罵，我們就走出來，
          看到被告戊○○的女兒與太太在罵，他們罵什麼因為時間太久忘記了，當
          時記憶如我警訊時所言，當時他太太與女兒都有講威脅的話。」等語，在
          本院行調查時供稱：被告戊○○跟他女兒在罵，內容罵什麼，我記不得了
          ，因為時間太久了等語（見本審卷第一三○頁正面），然證人丙○○於警
          訊及偵查中並無隻字片語提及被告己○○、庚○○等有何恐嚇危害安全之
          言語，有警訊筆錄及偵訊筆錄附卷可稽，是尚無證據足以證明被告己○○
          、庚○○於被告戊○○、乙○○二人發生衝突時有為前揭恐嚇危害安全之
          言詞。
    （三）綜上所述，公訴人所起訴被告己○○、庚○○二人之犯罪事實，除告訴人
          乙○○之指訴外，別無其他確切證據足資佐證，揆諸上揭規定與判例要旨
          ，所為要屬犯罪不能證明，原審就己○○、庚○○均為無罪之諭知。經核
          委無不合，公訴人上訴意旨，仍執前詞指摘原判決不當，非有理由，應予
          駁回。
四、辯護人另請求本院傳訊證人壬○○、丁○○、蔡明森三人，以證明被告戊○○並
    未毆打乙○○及乙○○之傷勢並未嚴重至需住院十日，係因乙○○另有右膝關節
    炎之病因等情。然證人壬○○、丁○○二人，業於偵查中就所經歷之事件證述甚
    明，壬○○到庭供述亦如前，丁○○經傳未到庭，本件事證已明確，無予對質之
    必要，核無再行傳訊之必要；又證人蔡明森醫師於八十九年七月十日所開具之診
    斷證明書中，其病名明確記載為頭枕部挫傷、背部、右前臂、左上臂多處挫傷瘀
    腫、右膝及足挫擦傷，故住院十天治療，有診斷證明書一紙及本院函調之病歷及
    處方等文件等在卷，該診斷證明書中均未提及與右膝關節炎之病情有何關連，而
    二者亦無混淆之可能，是亦無傳訊證人蔡明森之必要，併予指明。又請求傳訊證
    人廖鴻嘉用以證明被告甲○○、己○○、庚○○絕無於八十九年六月五日恐嚇乙○○，更無起訴書所指之犯罪事實云云。惟查被告己○○於偵查中（見八十九年
    偵字第一四八四四號卷第四十三頁）調查證據狀上所指日期為八十九年六月四日
    非上所指之同年月五日，因之無再傳喚該證人之必要，特此敘明。
五、據上論斷，應依刑事訴訟法第三百六十八條，判決如主文。
本案經檢察官癸○○到庭執行職務。
中      華      民      國      九十一     年     一      月    三十    日
                                    臺灣高等法院臺中分院刑事第六庭
                                          審判長法  官  李  文  雄
                                                法  官  邱  顯  祥
      法  官  陳  嘉  雄
右正本證明與原本無異。
不得上訴。
                                                書記官  王  麗  英
中      華      民      國      九十一     年     一      月    三十    日
                                                                        Ｆ
